臺灣臺北地方法院刑事判決　　　　　　　　　　　　　九十年度易字第一九一七號
　　公　訴　人　台灣台北地方法院檢察署檢察官
　　被　　　告　己○○
右列被告因偽造文書等案件，經檢察官提起公訴（九十年度偵字第六三四四號），因
被告於準備程序中為有罪之陳述，經本院合議庭裁定由受命法官獨任進行簡式審判程
序並判決如左：
    主  文
己○○共同行使偽造私文書，足以生損害於他人，處有期徒刑陸月，如易科罰金，以
參佰元折算壹日。緩刑貳年。附表所示偽造之印文及署押均沒收。
    事  實
一、己○○及同案被告丙○○（另行審結）、另案被告乙○○（台灣士林地方法院另
    案審理）均為朋友關係。己○○與丙○○於民國（下同）九十年二月八日（起訴
    書誤為三月八日），在台北縣汐止市○○路○段三一三號六樓乙○○前租住處（
    起訴書誤為台北市），發現貼有丙○○之照片、而為案外人辛○○名義之國民身
    分證一張（該照片係乙○○於丙○○住處所竊取），另發現辛○○名義之印章一
    枚，以及貼有案外人戊○○之照片、而為案外人甲○○名義之國民
    為乙○○所拋棄之物；己○○與丙○○乃以自己所有之意思占有該等物品。
二、己○○與丙○○復持辛○○名義之國民
    ，與同案被告庚○○（另行審結）共同基於偽造文書之概括犯意聯絡及行為分擔
    ，前往台北縣新店市○○路○段一四七號四樓庚○○所經營之「大大通訊行」，
    由丙○○分別為下列行為：
  (一)於台灣大哥大股份有限公司（下稱台灣大哥大公司）之行動電話服務申請書（一
    式四聯）上，接續十次偽填辛○○之署押（第二至第四聯係由第一聯複印而成，
    下同）及七十八次偽造辛○○之印文（十張申請書，含一至四聯，每聯各二次，
    惟號碼0000000000號電話之申請書紅色聯以指紋代替），並均在第一
    聯下方黏貼上開丙○○等所持有之變造辛○○
    帳代繳授權書（一式三份）上，接續二十次偽填辛○○之署押及四十次偽造辛○○之印文。
  (二)於遠傳電信股份有限公司（下稱遠傳公司）之行動電話服務申請書（一式四聯）
    上，接續十次（五張申請書，每張各偽填二次）偽填辛○○之署押，並均在第一
    聯下方黏貼上開丙○○等所持有之變造辛○○
    代理付款授權書（一式三份）上，接續十次（五張申請書，每張各偽填三次）偽
    填辛○○之署押十次（起訴書誤為十五次、第二至第三聯係由第一聯複印而成，
    下同）及偽造辛○○之印文十五次（含一至三聯）。
  (三)於台灣大哥大公司、遠傳電信公司、和信集團之委託代辦授權書上偽填辛○○之
    署押一次。
  (四)於中華電信股份有限公司桃園營運處（下稱中華電信公司）行動電話業務申請書
    上，接續六次（三張申請書，每張各偽填二次）偽填辛○○之署押及三次偽造辛○○之印文。
  (五)於和信電訊股份有限公司（下稱和信電訊公司）之和信ＯＮ　ＬＩＮＥ服務申請
    書（一式四聯）上，接續九次（三張申請書，每張各三次）偽填辛○○之署押及
    二十五次偽造辛○○之印文（三張申請書，每一式四聯均偽造二次，其中一聯偽
    造三次），並均在第一聯下方黏貼上開丙○○等所持有之變造辛○○
    影本，及於和信電訊公司之直接轉帳繳款授權書（一式二份）上，接續六次（三
    張申請書，每張各二次）偽填辛○○之署押及三次偽造辛○○之印文。
三、其後由庚○○持上開五份偽造之台灣大哥大公司之行動電話服務申請書（含同意
    書、轉帳代繳授權書）向台灣大哥大公司行使申請行動電話，使台灣大哥大公司
    陷於錯誤，而交付號碼分別為0000000000號、0000000000
    號、0000000000號、0000000000號、000000000
    0號等之行動電話ＳＩＭ卡及易立信Ｔ二八型手機五支。庚○○得手後，丙○○
    與己○○於九十年三月十七日下午五時許，前往「大大通訊行」欲拿取上揭手機
    時，為警在該址查獲而未遂。並扣得經變造之甲○○、辛○○
    開台灣大哥大公司ＳＩＭ卡五片及前揭偽造之署押、印文等文件等。
四、案經臺北市政府警察局新店分局報請臺灣臺北地方法院檢察署檢察官偵查起訴。
    理  由
壹、有罪部分：
一、認定犯罪事實所憑之證據及理由：
    右揭事實，業據被告於警訊及偵審中坦承不諱，核與證人乙○○、辛○○於本院
    審理時供述情節相符（本院卷一第九九頁至第一０六頁、第一一六頁），並與同
    案被告丙○○於本院指訴情節一致，且同案被告庚○○確實持上開五份偽造之台
    灣大哥大公司之行動電話服務申請書向台灣大哥大公司行使，申請行動電話五支
    ，亦為庚○○於本院審理時所自陳（本院卷一第九六頁），扣案甲○○、辛○○
    年五月一日鑑定通知書影本一份附卷可稽（本院卷二第一一五頁），另有台灣大
    哥大公司之ＳＩＭ卡五片、台灣大哥大公司之行動電話服務申請書（含同意書、
    轉帳代繳授權書）、遠傳電信公司行動電話服務申請書（含代理付款受款書）、
    委託代辦授權書、中華電信公司申請書、和信ＯＮ　ＬＩＮＥ服務申請書（含直
    接轉帳繳款授權書）等扣案可稽。足證被告之自白，與事實相符。是本件事證明
    確，被告犯行洵堪認定，應予依法論科。
二、論罪：
  (一)核被告所為，係犯刑法第二百十六條、第二百十條行使偽造私文書罪、第三百三
    十九條第一項、第三項之詐欺取財未遂罪。
  (二)被告偽造印文及署押之行為，為偽造私文書之階段行為，不另構成偽造印章、印
    文及署押罪。被告偽造後再持以行使，其低度之偽造行為自應為高度之行使行為
    所吸收，不另論罪。
  (三)被告於領取上開台灣大哥大五支手機時，為警查獲，其詐欺行為固未生取財之結
    果，其行為尚屬未遂，應依刑法第二十六條前段之規定，按既遂犯之刑減輕之。
  (四)被告所犯前開行使偽造私文書、詐欺取財罪間，有方法結果之牽連關係，應從一
    重之行使偽造私文書罪處斷。公訴意旨雖漏未論及詐欺取財罪，惟此部分與起訴
    部分有裁判上一罪關係，應為起訴效力所及，本院自得併予審理。
  (五)又被告與同案被告丙○○、庚○○就上開犯行有犯意聯絡與行為分擔，為共同正
    犯。
三、科刑：
  (一)爰審酌被告因一時失慮，致罹刑典，惟並無犯罪前科，尚屬初犯等一切情狀，量
    處如主文所示之刑，並諭知易科罰金之折算標準，以示懲儆。
  (二)又被告未曾受有期徒刑以上刑之宣告，有台灣高等法院被告全國前案紀錄表一件
    附卷可按，因一時貪念，致罹刑典，其經此教訓自應知所警惕，應無再犯之虞，
    是所宣告之刑，本院認以暫不執行為適當，併予緩刑二年，以勵自新。
四、沒收：
    附表所示偽造之印文及署押，依刑法第二百十九條規定，應予沒收。
貳、不另為無罪諭知部分：
一、公訴意旨另以：
  (一)被告己○○於九十年二月八日（起訴書誤為三月八日），在台北縣汐止市○○路
    ○段三一三號六樓乙○○前租住處（起訴書誤為台北市），竟意圖為自己不法所
    有，侵占辛○○名義之變造國民
    三十七條侵占脫離持有之物罪。
  (二)被告己○○與丙○○共同偽造辛○○名義之印文及署押，另構成刑法第二百十七
    條偽造印文署押罪。
二、惟按犯罪事實應依證據認定之，無證據不得推定其犯罪事實，又不能證明被告犯
    罪者，應諭知無罪之判決，刑事訴訟法第一百五十四條、第三百零一條第一項定
    有明文。而刑法第三百三十七條侵占脫離持有之物罪，所謂遺失物，係指本人無
    拋棄意思，而偶然喪失其持有之物，與遺棄物不同。所謂漂流物，則指隨水漂流
    之遺失物。所謂其他離本人所持有之物，則指遺失物與漂流物以外，非本人拋棄
    意思而脫離本人持有之物。
三、被訴刑法第三百三十七條罪部分：
  (一)經查本件係因乙○○於九十年一月間向案外人丁○○○承租上開房屋，而丁○○○於九十年二月八日前往上址欲收取房屋租金時，發現人去樓空，且詢問隔壁房
    客均稱很久沒看到乙○○，丁○○○乃開門入內檢視，而於屋內尋得手提袋一個
    ，內有己○○之電話號碼、辛○○名義之變造國民
    不同姓名之國民
    ，業經證人丁○○○於本院審理時到院結證屬實（本院卷一第一０九至一一０頁
    、卷二第三至四頁），並有丙○○、己○○簽立之領物便條紙影本一份在卷可按
    （本院卷二第六頁）。
  (二)次查證人乙○○亦於本院審理時到院證稱：「（你在何時租台北縣汐止市○○路
    ○段三一三號的房子？）九十年。詳細日期忘記了，應該是過年前後：：（何因
    沒有住？）搬家。（搬家時有無將東西都搬走？）沒有。（留了哪些東西？）關
    於這件案子的東西：：（要搬走時有無將鑰匙交給房東？）鑰匙放在房間裡面。
    （有無取回押租金？）沒有押租金：：（你離開房子時為何沒有帶走偽造的證件
    ？）這麼久了我已經忘記了。（是否跟丙○○共謀要作假證件的？）不是。（你
    說留在汐止大同路的與本案有關係的東西，是何東西？）證件，我去偷的東西。
    至二六四頁、第二六七至二六九頁）。則乙○○既因搬家之故而離開上開租住處
    ，且將鑰匙留在屋內，其行為顯然係終止租約之舉，則衡諸一般社會常情，其留
    置於屋內之物品，即為遺棄物，而由出租人任意處理。從而乙○○本人既有意拋
    棄辛○○名義之國民
    條規定所稱之遺失物或其他離本人持有之物；故被告己○○占有該等物品之行為
    ，即與刑法第三百三十七條規定之構成要件不合。
  (三)此外復查無其他積極證據足資證明被告己○○有此犯行，則本件被訴侵占脫離持
    有之物犯行尚屬不能證明。惟公訴意旨認此部分與前開有罪部分有裁判上一罪關
    係，爰不另為無罪之諭知。
四、被訴刑法第二百十七條罪部分：
    按被告己○○偽造印文、署押之行為，為偽造私文書之階段行為，不另構成偽造
    印文署押罪。此外復查無其他積極證據足資證明被告有此犯行，則此部分之犯行
    尚屬不能證明，本應為無罪之諭知，惟公訴意旨認此部分與前開有罪部分有裁判
    上一罪關係，爰不另為無罪之諭知，附此敘明。
參、應適用之法律：
    刑事訴訟法第二百九十九條第一項前段，刑法第二十八條、第二百十六條、第二
    百十條、第三百三十九條第一項、第三項、第五十五條、第二十六條前段、第四
    十一條第一項前段、第二百十九條、第七十四條第一款，罰金罰鍰提高標準條例
    第一條前段、第二條。
本案經檢察官蔡立文到庭執行職務
中　　華　　民　　國　　　九十三　　　年　　　八　　　月　　　二十七  　日
                                    臺灣臺北地方法院刑事第三庭
                                        法　官  邱  琦
右正本證明與原本無異。
如不服本判決，應於判決送達後十日內，向本院提出上訴狀。
                                        書記官  林素霜
中　　華　　民　　國　　　九十三　　　年　　　八　　　月　　　三十  　　日
附錄本案論罪科刑法條：
刑法第二百十條
偽造、變造私文書，足以生損害於公眾或他人者，處五年以下有期徒刑。
刑法第二百十六條
行使第二百十條至第二百十五條之文書者，依偽造、變造文書或登載不實事項或使登
載不實事項之規定處斷。
刑法第三百三十九條
意圖為自己或第三人不法之所有，以詐術使人將本人或第三人之物交付者，處五年以
下有期徒刑、拘役或科或併科一千元以下罰金。
以前項方法得財產上不法之利益或使第三人得之者，亦同。
前二項之未遂犯罰之。
附表：
(一)台灣大哥大公司之行動電話服務申請書上，辛○○之署押十枚、印文七十八枚；同
  意書、轉帳代繳授權書上，辛○○之署押二十枚、印文四十枚。
(二)遠傳公司之行動電話服務申請書上，辛○○之署押十枚；代理付款授權書上，辛○○之署押十枚、印文十五枚。
(三)台灣大哥大公司、遠傳電信公司、和信集團之委託代辦授權書（一張），其上辛○○之署押二枚。
(四)中華電信公司之行動電話業務申請書上，辛○○之署押六枚、印文三枚。
(五)和信電訊公司之和信ＯＮ　ＬＩＮＥ服務申請書上，辛○○之署押九枚、印文二十
  五枚；直接轉帳繳款授權書上，辛○○之署押六枚、印文三枚。
